【裁判字號】    95,交上易,5
【裁判日期】    950704
【裁判案由】    過失傷害
【裁判全文】
臺灣高等法院花蓮分院刑事判決         95年度交上易字第5號
上  訴  人  臺灣台東地方法院檢察署檢察官
上  訴  人
即  被  告  乙○○
選任辯護人  廖學忠律師
上列上訴人因被告過失傷害案件，不服臺灣臺東地方法院94年度
交易字第17號中華民國94年12月27日第一審判決（起訴案號：臺
灣臺東地方法院檢察署93年度交易字第17號），提起上訴，本院
判決如下：
    主  文
原判決撤銷。
乙○○因過失傷害人致重傷，處拘役參拾日，如易科罰金，以銀
元參佰元即新台幣玖佰元折算壹日。緩刑貳年。
    事  實
一、乙○○於民國（下同）93年9月9日晚上10時40分許，駕駛車
    牌號碼Ｈ6-4500號自小客車，沿臺東縣中興路由東向西往知
    本方向行駛，行經該路5段221號時，應注意車前狀況，並隨
    時採取必要之安全措施，作隨時停車之準備，而依當時天候
    陰，路面乾燥無缺陷，道路無障礙物，視距良好，並無不能
    注意之情事，竟疏未注意，適甲○○酒後（經抽血檢測其體
    內酒精濃度達300MG/DL）未依規定，自其車行同向外側車道
    橫越快車道，乙○○見到時已煞車不及，因而撞及甲○○，
    至甲○○受有第3至第6頸椎外傷性椎間盤突出併肌肉病症及
    四肢偏癱、頭部外傷併臉、頭皮撕裂傷及挫擦傷，導致四肢
    遠端肌肉活動力為零，無法正常坐姿及站立姿勢之活動及姿
    勢之維持，已達毀敗一肢以上機能之重傷害。乙○○肇事後
    ，於有偵查權之機關或公務員發覺前，即主動以電話報警處
    理，並於警員前往現場處理時，自首表明係肇事者，進而接
    受裁判。
二、案經被害人甲○○訴由臺灣臺東地方法院檢察署檢察官偵查
    起訴。
    理  由
一、訊據被告乙○○固坦承於上開時地過失駕車肇事，致甲○○
    受有傷害之事實，惟辯稱：甲○○所受傷害，應未達到重傷
    之程度云云。
二、經查：
（一）上揭事實，業據告訴人甲○○於偵查中指訴綦詳，並有臺
      東縣警察局臺東分局道路交通事故現場圖、調查報告表（
      一）、（二）、現場照片12張、馬偕紀念醫院臺東分院開
      具之甲○○診斷證明書1紙、就診病歷1份、醫學影相片11
      片、財團法人佛教慈濟綜合醫院病歷1份、身心障礙手冊
      、酒精測定紀錄表各1紙、臺灣省花東區車輛行車事故鑑
      定委員會94年5月9日花東鑑字第0946100805號鑑定意見書
      、臺灣省車輛事故覆議鑑定委員會94年7月5日府覆議字第
      0940100403號函、法務部法醫研究所94年10月11日法醫理
      字第0940002639號函及所附94醫鑑字第1092號鑑定書各1
      份在卷可稽。
（二）依卷附道路交通事故調查報告表之事故現場圖及肇事經過
      摘要記載，對照卷附照片，本件被害人係在快車道上遭被
      告車輛撞擊，現場並留有右煞車痕長11.7公尺，左煞車痕
      14.3公尺，足見被告煞車當時尚有相當車速。又上開自小
      客車車前引擎蓋凹陷、前擋風玻璃破裂凹損，亦可見撞擊
      當時力道非輕。
（三）按汽車行駛時，駕駛人應注意車前狀況，並隨時採取必要
      之安全措施，道路交通安全規則第94條第3項定有明文。
      被告於前揭時地駕駛車輛，自應注意該等規定。而依卷附
      道路交通事故調查報告表所載，肇事當時天候陰，路面乾
      燥，道路無障礙物，並無不能注意之情事，被告竟疏未注
      意，以致肇事，其有過失，已可認定。本件車禍經臺灣省
      花東區車輛行車事故鑑定委員會、臺灣省車輛行車事故覆
      議鑑定委員會鑑定結果，亦均認被告駕車未注意車前狀況
      ，為肇事次因，有鑑定意見書各乙份在卷可稽，益徵被告
      之行為確有過失。雖被害人飲酒後於夜間違規跨越中心分
      向限制線穿越道路時，未注意左方來車並讓行進中車輛先
      行，為肇事主因，惟被告仍無法解免過失之責。
（四）又被害人所受傷害，經法務部法醫研究所鑑定結果，認定
      被害人甲○○已達毀敗一肢以上之機能，且其傷勢與車禍
      應有因果關係，此有該所94年10月11日法醫理字第094000
      02639號函及檢附之（94）醫鑑字第1092號鑑定書各1份在
      卷可稽。故被告之過失行為與被害人所受重傷害間，具有
      相當因果關係甚明。被告所辯甲○○所受傷害，應未達到
      重傷之程度云云，不足採取。本件事證已臻明確，被告犯
      行洵堪認定。
三、核被告所為，係犯刑法第284條第1項後段之過失傷害人致重
    傷罪。公訴人起訴認被告係犯同法第284條第1項前段之罪，
    尚有未洽，惟檢察官蒞庭已更正起訴法條，爰不另為起訴法
    條之變更。又被告於犯罪未被發覺前，即主動報警處理，並
    於警員前往現場處理時，自首表明係肇事者，進而接受本件
    裁判，有臺東縣警察局道路交通事故肇事人自首情形紀錄表
    1紙在卷足憑，應依自首之規定減輕其刑。又被告係因被害
    人不依規定擅自進入快車道以致肇事，應依道路交通管理處
    罰條例第86條第2項規定，遞予減輕其刑。原審對被告論罪
    科刑，固非無見。惟未及審酌被告與被害人達成和解並已賠
    償損害，仍有未合。檢察官依被害人之請求，提起上訴，謂
    原判決量刑失輕，雖無理由；被告上訴指摘原判決論處罪名
    不當，亦無可取。惟原判決既有未合，仍屬無可維持，應予
    撤銷改判。爰審酌被告目前為在學，素行良好，肇事後立即
    報警處理，於本院審理中已與被害人和解並已賠償損害，被
    害人並請求給予被告自新機會等一切情狀，量處如主文所示
    之刑，並諭知易科罰金之折算標準，以資懲儆。又被告未曾
    受有期徒刑以上刑之宣告，有台灣高等法院被告前案紀錄表
    在卷可考，其經此次刑之宣告，當知警惕，而無再犯之虞，
    因併予宣告緩刑二年，用啟自新。
四、按行為後法律有變更者，適用行為時之法律。但行為後之法
    律有利於行為人者，適用最有利於行為人之法律，刑法第2
    條第1項定有明文。被告犯罪時之刑法第41條第1項前段規定
    ：「犯最重本刑為五年以下有期徒刑以下之刑之罪，而受六
    個月以下有期徒刑或拘役之宣告，因身體、教育、職業、家
    庭之關係或其他正當事由，執行顯有困難者，得以一元以上
    三元以下折算一日，易科罰金。」又被告行為時之易科罰金
    折算標準，修正前罰金罰鍰提高標準條例第2條前段規定，
    就其原定數額提高為100倍折算1日，則本件被告行為時之易
    科罰金折算標準，應以銀元300元折算1日，經折算為新臺幣
    後，應以新臺幣900元折算為1日。惟95年7 月1日修正公布
    施行之刑法第41條第1項前段則規定：「犯最重本刑為五年
    以下有期徒刑以下之刑之罪，而受六個月以下有期徒刑或拘
    役之宣告者，得以新臺幣一千元、二千元或三千元折算一日
    ，易科罰金。」比較修正前後之易科罰金折算標準，以95年
    7月1日修正公布施行前之規定，較有利於被告，則應依刑法
    第2條第1項前段，適用修正前刑法第41條第1項前段規定，
    定其折算標準，併予敘明。
四、被告經合法傳喚，無正當之理由不到庭，爰不待其陳述，逕
    行判決。
據上論斷，應依刑事訴訟法第369條第1項前段、第364條、第299
條第1項前段、第371條，道路交通管理處罰條例第86條第2項，
刑法第2條第1項、第284條第1項後段、第62條前段、第74條第1
款、修正前刑法第41條第1項前段，罰金罰鍰提高標準條例第1條
前段、修正前罰金罰鍰提高標準條例第2條，現行法規所定貨幣
單位折算新台幣條例第2條，判決如主文。
本案經檢察官翟光軍到庭執行職務。
中    華    民    國    95    年    7     月     4    日
                  刑事庭審判長法  官     謝 志 揚
                              法  官     賴 淳 良
                              法  官     林 慶 煙
以上正本證明與原本無異。
本件不得上訴。
                              書記官     林 明 智
中    華    民    國    95    年    7     月     4    日
附錄法條：
中華民國刑法第284條
（過失傷害罪）
因過失傷害人者，處 6 月以下有期徒刑、拘役或 5 百元以下罰
金，致重傷者，處1年以下有期徒刑、拘役或5百元以下罰金。
從事業務之人，因業務上之過失傷害人者，處 1 年以下有期徒刑
、拘役或1千元以下罰金，致重傷者，處3年以下有期徒刑、拘役
或2千元以下罰金。


司法院資訊處製作；財團法人民間司法改革基金會備份。
